臺灣高等法院臺南分院刑事判決　　　100年度交上易字第613號
上　訴　人
即　被　告　毛俊勝
上列上訴人因過失致死等案件，不服臺灣臺南地方法院100年度
交易字第276號中華民國100年8月31日第一審判決（起訴案號：
臺灣臺南地方法院檢察署100年度偵字第6380、7953號），提起
上訴，本院判決如下：
    主  文
上訴駁回。
    事  實
一、毛俊勝與陳忠慶係朋友關係，毛俊勝明知酒精成分對人之意
    識能力具有不良影響，及酒後駕車對一般往來之公眾及駕駛
    人自身皆具有高度危險性，既漠視自己安危，尤枉顧公眾安
    全，於民國100年3月25日20時許起，偕同陳忠慶在嘉義縣布
    袋鎮某餐廳內飲用啤酒後，已達不能安全駕駛動力交通工具
    之程度，先與陳忠慶搭乘計程車返回臺南市麻豆區，再於翌
    （26）日凌晨2時許，自麻豆區某處駕駛車牌號碼J7–5126
    號自小客車搭載陳忠慶，於同日凌晨2時40分許，途經臺南
    市官田區南廓里南118線3.8公里處，毛俊勝本應注意駕駛人
    應注意車前狀況，隨時採取必要之安全措施，而依當時之情
    形，天候晴、夜間自然光線、柏油路面乾燥、無缺陷、無障
    礙物，視距良好，並無不能注意之情形，毛俊勝竟疏未注意
    不慎自撞該路段右側編號50-66號路旁之路燈，陳忠慶因閃
    避不及，致右側股骨頸閉鎖性骨折、腹腔內出血併休克，經
    送往財團法人柳營奇美醫院（下稱奇美醫院）急救，仍於同
    日12時不治死亡。而毛俊勝於肇事後昏迷且受傷，經到場處
    理員警送往奇美醫院救治，於當日凌晨4時12分許，在奇美
    醫院抽血仍測得血液所含酒精濃度為164.3mg/dl，換算成吐
    氣所含酒精成份達每公升0.82毫克。
二、案經臺灣臺南地方法院檢察署檢察官相驗後自動檢舉及臺南
    市政府警察局麻豆分局移送臺灣臺南地方法院檢察署檢察官
    偵查起訴。
    理  由
一、按被告以外之人於審判外之陳述，雖不符合同法第159條之1
    至第159條之4之規定，但經當事人於審判程序同意作為證據
    ，法院審酌該言詞陳述或書面陳述作成時之情況，認為適當
    者，亦得為證據，當事人、代理人或辯護人於法院調查證據
    時，知有第159條第1項不得為證據之情形，而未於言詞辯論
    終結前聲明異議者，視為有前項之同意，刑事訴訟法第159
    條第1項、第159條之1第2項、第159條之5分別定有明文。查
    ，本判決所引用之傳聞證據，檢察官、被告均未於本院言詞
    辯論終結前聲明異議，本院審酌上開證據資料製作時之情況
    ，尚無違法不當及證明力明顯過低之瑕疵，故揆諸前開規定
    ，應認有證據能力，合先敘明。
二、被告毛俊勝經合法傳喚未到庭，惟被告於上揭時、地，喝酒
    後，駕車搭載陳忠慶行經肇事路段，自行撞及路旁之之路燈
    ，陳忠慶因而傷重致死等情，業據被告於警詢、偵查、原審
    均坦承不諱，並有道路交通事故現場圖、道路交通事故調查
    報告表、現場照片26張可佐，又陳忠慶因上揭車禍碰撞因而
    受有右側股骨頸閉鎖性骨折、腹腔內出血併休克，經送奇美
    醫院急救仍於同日12時不治死亡等情，除有奇美醫院診斷證
    明書可憑外，亦經檢察官督同檢驗員相驗屬實，有相驗屍體
    證明書、檢驗報告書在卷足憑，前揭事證已經明確。
三、按刑法第185條之3所稱服用酒類或其他相類之物，不能安全
    駕駛動力交通工具之公共危險罪，係屬抽象危險犯之規定，
    此種抽象危險係伴隨飲酒過量之行為而當然成立。換言之，
    只需客觀上有此種行為出現，危險即視為存在，其是否果真
    肇事，均不影響公共危險罪責之成立，且參考德國、美國之
    認定標準，對於酒精濃度呼氣已達每公升零點55毫克或血液
    濃度達百分之零點11以上，肇事率為一般正常人之10倍，認
    為已達「不能安全駕駛」之標準，此有法務部民國（下同）
    88年5月18日法88檢字第001669號函可資參照。再汽車行駛
    時，駕駛人應注意車前狀況及兩車併行之間隔，並隨時採取
    必要之安全措施，交通安全規則第94條第3款分別定有明文
    。本件被告於案發當日凌晨2時許，當時喝酒吐氣所含酒精
    成份達每公升0.82毫克，且其行經肇事路段，毛俊勝自應注
    意車前狀況，隨時採取必要之安全措施，而依當時之情形，
    天候晴、夜間自然光線、柏油路面乾燥、無缺陷、無障礙物
    ，視距良好，並無不能注意之情形，毛俊勝卻自行駕車撞上
    路旁路燈桿，被告有過失至為明顯，且其過失與被害人之死
    亡間，復有因果關係，被告過失致人於死，洵堪認定。
四、核被告毛俊勝所為，係犯刑法第185條之3服用酒類，致不能
    安全駕駛動力交通工具而駕駛罪及同法第276條第1項過失致
    死罪。被告所犯上開二罪間，犯意各別，罪名互異，應予分
    論併罰。又被告酒醉駕車，因而致人死亡，依法應負刑事責
    任，應依道路交通管理處罰條例第86條第1項規定，就其過
    失致死之犯行加重其刑。至於本案臺南市○○○道路交通事
    故肇事人自首情形紀錄表固記載「報案人或勤指中心轉來資
    料未報明肇事人姓名，處理人員前往現場處理時，肇事人在
    場，並當場承認為肇事人」，惟按自首以在犯罪未發覺前，
    自行向有偵查職權之機關或公務員申告其犯罪事實，進而接
    受法律裁判為要件。查被告肇事後並未於事故現場向處理警
    員表明其為肇事人，嗣經員警詢問報案人始知被告為肇事人
    等情，業經證人黃宏申、董清順於原審審理時證述在卷（詳
    原審卷第20頁至第21頁、第30頁至第31頁），足見被告於肇
    事後，未於偵查犯罪職權之機關或公務員發覺其犯罪前，主
    動向到場之員警表明其係肇事車輛之駕駛人，並接受裁判等
    情，顯然不符合自首之要件，附此敘明。
五、原審因認被告犯行明確，適用道路交通管理處罰條例第86條
    第1項，刑法第185條之3、第276條第1項、第51條第5款，刑
    法施行法第1條之1第1項、第2項前段，審酌被告飲酒後經警
    委託奇美醫院人員抽血檢驗，測得其血液中所含酒精濃度高
    達164.3mg/dl（換算酒後吐氣所含之酒精濃度達每公升0.82
    毫克），仍駕駛自小客車搭載被害人陳忠慶上路，漠視他人
    生命、身體、財產安全，嚴重危及公眾行車安全，致被害人
    陳忠慶死亡，對被害人家屬造成無可彌補之傷害，並審酌其
    品性、生活狀況、智識程度（高職畢業），被告尚未與被害
    人之家屬達成和解，暨被告犯罪後坦承犯行態度尚佳等一切
    情狀，就危險駕駛部分，量處有期徒刑3月，過失致人於死
    部分，量處有期徒刑10月，並定應執行刑有期徒刑1年，經
    核認事用法均無不當，量刑亦稱妥適，被告上訴意旨，以其
    符合自首云云，指摘原判決不當，為無理由，應予駁回。
六、被告經合法傳喚，無正當理由不到庭，爰不待其陳述，逕行
    判決。
據上論結，應依刑事訴訟法第368條、第371條，判決如主文。
本案經檢察官吳忠賢到庭執行職務。
中    華    民    國   100    年    11    月    30    日
                  刑事第五庭    審判長法  官  楊明章
                                      法  官  黃國永
                                      法  官  趙文淵
以上正本證明與原本無異。
不得上訴。
                                      書記官  呂宬樂
中    華    民    國   100    年    11    月    30    日
本案論罪科刑法條全文：
中華民國刑法第185條之3
服用毒品、麻醉藥品、酒類或其他相類之物，不能安全駕駛動力
交通工具而駕駛者，處1年以下有期徒刑、拘役或科或併科15萬
元以下罰金。
中華民國刑法第276條
（過失致死罪）
因過失致人於死者，處2年以下有期徒刑、拘役或2千元以下罰金
。
從事業務之人，因業務上之過失犯前項之罪者，處5年以下有期
徒刑或拘役，得併科3千元以下罰金。